【裁判字號】    95,交聲,382
【裁判日期】    950724
【裁判案由】    聲明異議
【裁判全文】
臺灣臺南地方法院交通事件裁定         95年度交聲字第382號
移送機關    交通部公路總局嘉義區監理所臺南監理站
受處分人
即異議人    甲○○
上列受處分人因違反道路交通管理處罰條例案件，對於交通部公
路總局嘉義區監理所臺南監理站所為之裁決處分（處分案號：嘉
監南字第裁74-S00000000號），聲明異議，本院裁定如下：
    主  文
異議駁回。
    理  由
一、本件聲明異議意旨略以：受處分人即異議人甲○○於民國94
    年11月3日19時20分許，駕駛牌照號碼TV-5361號自小客車，
    在臺南市○○○道與本田路口，被警舉發「駕駛汽車肇事，
    致丙○○四肢及臉部多處擦傷併會陰部撕傷，乙○○腦出血
    、顱骨、顏面骨骨折、左側鎖骨骨折。未即採取救護或其他
    必要措施，未向警察機關報告逃逸」，臺南監理站因此認異
    議人「肇事致人受傷逃逸」，依道路交通管理處罰條例第62
    條第1項、第67條第1項（裁決時之舊法）及違反道路交通管
    理事件統一裁罰標準表之規定，以上開裁決書裁處異議人吊
    銷駕駛執照，終身禁考。惟查異議人甲○○於94年11月30日
    19 時20分許，駕車行經四草大橋本田路時，不慎與丙○○
    發生擦撞意外，惟因是時天色昏暗，且異議人車上之安全氣
    囊啟動遮住視線，雖曾經左右察看，仍未發現丙○○及乙○○被撞受傷，異議人誤以為擦撞安全島，才駕車離開，並非
    故意未即採取救護及向警察機關報告，更無肇事致人受傷逃
    逸之意圖，因此，異議人隔日巡視車輛，發現沾有血漬，隨
    即主動向警局報案說明過程，並表示願意向受害人負起賠償
    損害之完全責任，並於95年1月25日與傷者達成和解，付清
    所有賠償用款由此，顯見異議人並無肇事逃逸之故意，異議
    人對於上開裁決處分不服，為此聲明異議。
二、按汽車駕駛人駕駛汽車肇事致人受傷或死亡，應即採取救護
    或其他必要措施，並向警察機關報告，不得駛離；違者吊扣
    其駕照3個月至6個月；逃逸者吊銷駕駛執照。汽車駕駛人曾
    依第62條第1項之規定吊銷駕駛執照者，終身不得考領駕駛
    執照，道路交通管理處罰條例第62條第1項、第67條第1項定
    有明文。
三、經查：
(1)、本件受處分人即異議人甲○○於94年11月3日19時20分許，
    駕駛牌照號碼TV-5361號自小客車，在臺南市○○○道與本
    田路口，被警舉發「駕駛汽車肇事，致丙○○四肢及臉部多
    處擦傷併會陰部撕傷，乙○○腦出血、顱骨、顏面骨骨折、
    左側鎖骨骨折。未即採取救護或其他必要措施，未向警察機
    關報告逃逸」之事實，有臺南市警察局94年11月24日南市警
    交字第S00000000號舉發違反道路交通管理事件通知單附卷
    可稽。
(2)、異議人於本院95年3月16日調查時稱：當時其時速約80公里
    左右（查異議人係沿四草大道快車道由南向北行駛，該路段
    限速時速60公里以下），車禍發生後其沒有下車，但其有轉
    頭查看，其轉頭看的時候，沒有看到什麼東西，其以為是撞
    到塑膠的物品云云。惟查車禍發生當天並無下雨，天候晴且
    路旁有設置路燈，柏油路面乾燥、無缺陷、無障礙物、視距
    良好，車禍發生後異議人駕駛之TV-5361號自小客車之擋風
    玻璃破裂呈巨大之蜘蛛網狀，該車之右前保險桿因碰撞而斷
    裂掉落，足見其撞擊之力道十分強大。而被害人丙○○所駕
    駛搭載其兄劉春榮之J29-567號重機車沿四草大道機慢車優
    先道由南向北行駛，至該路與本田路交岔路口左轉時，被撞
    倒地後，朝異議人之左前方滑行了59.2公尺，丙○○受有四
    肢及臉部多處擦傷併會陰部撕裂傷等傷害；乙○○則受有腦
    出血併顱骨骨折、顏面骨骨折、左側鎖骨骨折等傷害。異議
    人駕駛之車輛右前輪在肇事地點留下38.8公尺之煞車痕，其
    左前輪留下35.7公尺之煞車痕，且因車速太快無法煞停，最
    後並撞到道路上之分隔島，有道路交通事故現場圖、道路交
    通事故調查報告表(一)、(二)、丙○○及乙○○之受傷診斷證明
    書各1紙及現場蒐證照片52幀附卷可稽，業據本院依職權調
    取臺灣臺南地方法院檢察署95年度偵字第2961號偵查卷（含
    警卷）查明。又查上開碰撞之力道如此強大，異議人駕駛之
    TV-5361號自小客車受有上開嚴重之損害，異議人竟不下車
    查看，已有違常情，且當時天候晴、視距良好，異議人應當
    於車禍發生前已有看到丙○○所駕駛之機車，因此才會採取
    緊急煞車而留下上開甚長之煞車痕，惟因車速太快仍無法煞
    停而撞到道路上之分隔島，此時車輛已無法前進，異議人本
    可下車查看究竟，詎其竟仍未下車而倒車後逕行駕車離去，
    其顯然有故意逃逸之意思。
(3)、異議人上開肇事致人受傷而逃逸之刑事犯罪事實另經檢察官
    偵查起訴後，異議人於本院95年度交訴字第79號公共危險案
    件（通股承辦）審理時供承不諱，並於95年7月11日經判處
    有期徒刑4月在案，有臺灣高等法院被告前科紀錄表及本院
    95年度交訴字第79號刑事判決1份附卷可稽。
四、綜上所述，異議人之異議為無理由，應予駁回。
五、據上論斷，應依道路交通案件處理辦法第19條，裁定如主文
    。
中    華    民    國    95    年    7    月    24     日
                   交通法庭   法  官  林勝利
以上正本證明與原本無異。
如不服本裁定應於送達後5日內向本院提出抗告狀。
                              書記官  陳金堂
中    華    民    國    95    年    7    月    24     日


司法院資訊處製作；財團法人民間司法改革基金會備份。
